臺灣高等法院刑事判決　　　　　　　　95年度上易字第1988號
　　上　訴　人　乙○○
　　即　被　告
　　選任辯護人　張國清　律師
上列上訴人因詐欺案件，不服臺灣臺北地方法院95年度易字第
1198號，中華民國95年8月25日第一審判決（起訴案號：臺灣臺
北地方法院檢察署94年度偵續字第491號），提起上訴，判決如
下：
    主      文
原判決撤銷。
乙○○連續犯詐欺取財罪，處有期徒刑陸月，如易科罰金以銀元
參佰元即新台幣玖佰元折算壹日。
    事實及理由
壹、構成要件的犯罪事實
一、民國九二年十二月五日，乙○○陪同友人陳明春，前往臺北
    市○○區○○街三一號八樓之二，向印度籍珠寶商甲○ (
    PATEL MANU BHAI GOPALDAS）購買珠寶，由陳明春交付乙○
    ○簽發，九三年三月八日，面額新台幣（下同）十六萬四千
    五百元支票給付貨款。
    九三年二月二八日上午，乙○○再次陪同陳明春，前往向甲
    ○購買珠寶。乙○○並選購一枚一．Ｏ二克拉，價值十一萬
    七千三百元鑽石，但隨即於當日下午藉詞退回前述鑽石而取
    得甲○的信任。
二、乙○○竟基於意圖為自己不法所有的概括犯意，於九三年二
    月八日下午又自行前往上址，向甲○購買三十萬八百元鑽石
    （折讓八百元，實際交易額三十萬元），交付附表編號一至
    三，客票（支票）一張及乙○○支票二張，同時簽發附表編
    號四，面額十二萬四千五百元本票一張以為擔保，甲○不疑
    有詐而將鑽石交付。
    同年三月四日上午乙○○又前往上址挑選鑽石。因前述價款
    尚未給付而遭甲○拒絕；乙○○即表示將支付部分現金及較
    短期支票付款，並簽發本票擔保。甲○信以為真，於收受乙
    ○○給付如附表編號五、六支票、本票及五萬元現金後，售
    予乙○○一克拉的鑽石，十二萬元。
    同（四）日下午，乙○○再次前往上址，表示將給付曾與甲
    ○往來的客戶簽發的客票（附表編號七），甲○因而信任乙
    ○○會如期付款，而任乙○○挑選鑽石二十三萬八千元。於
    受收附表編號七、八、九票據後，將鑽石交付乙○○。
    同月九日，乙○○先以電話向甲○的秘書佯稱，要前往付款
    ，甲○誤以為乙○○擬前來給付先前交易款項；但乙○○到
    達後表示因客戶尚未給付現金，所以未能付款。因甲○當時
    的秘書是殘障者，乙○○也有相似情況，該秘書向甲○稱殘
    障的人是誠實的，乙○○也表示客戶當天或晚上付錢後，就
    過來付款。甲○再次信以為真，又在乙○○交付三張乙○○
    簽發的支票（附表編號十至十二）後，將價值三十萬零八百
    元的鑽石交付乙○○。
三、乙○○自九三年二月二八日起至同年三月九日止，十天內，
    密集假借交易名義，連續詐取甲○所有共九十萬八千八百元
    的鑽石，卻只給付五萬元。
    乙○○交付如附表的票據，自九三年三月三一日起陸續退票
    ，無一兌現；乙○○即避不見面，甲○始知受騙。
貳、認定犯罪事實所憑的證據及理由
一、被告乙○○坦承前述時地，向告訴人甲○購買鑽石，並交付
    附表所示本票、支票的事實。
二、告訴人甲○於原審及本院的指述。
三、送貨單五張、附表支票九紙及本票三紙。
參、對於被告辯解的認定
一、被告辯稱：自八十幾年開始執業起就認識告訴人甲○，前後
    與甲○交易二年。每次交易金額數十萬元。如果交易金額達
    幾十萬元，會開二次或三次的票給甲○。曾兌現過的支票金
    額約在百萬元以上，後來才無法兌現等語。
    告訴人甲○否認被告以上的辯解；縱上情屬實，過往曾經正
    常交易不足以論證之後不會有詐欺行為。辯解不可採信。
二、被告辯稱非蓄意詐欺告訴人等語。
　　被告於九五年一月三日偵查坦承，在九一年、九二年間曾失
　  竊約價值一百多萬元的珠寶，之後陸續向他人進貨，將銷售
    所得給付之前的貨主。自九二年底，支票出現軋不過來的情
    形等語（偵續卷第五一頁）。
    於原審供稱，除告訴人甲○外，尚欠七、八家珠寶店貨款幾
    百萬元等語；被告並稱九二年十月十三日，又失竊價值五十
    萬元珠寶，已向臺中市警察局第六分局報案，有被告警詢筆
    錄可憑（偵續卷第八九頁）。
    可證被告向告訴人購買珠寶目的即在籌措支付之前積欠他人
    款項的票款。被告第一次向告訴人購買鑽石，顯已預知所簽
    發支票屆期並無能力也無兌現之意，由被告於本院審理供稱
    ：向告訴人甲○取得的鑽石販售所得均存入被告甲存帳戶支
    付其他票款可證。
    被告並無給付意願，卻在短短十日內連續使告訴人陷於錯誤
    而交付高達價值近百萬元的鑽石。被告為自己不法所有的意
    圖明確，辯解不能採信。
肆、撤銷改判的理由
一、撤銷原判決的理由
　　告訴人於原審未正確核帳，多列九三年二月二八日上午，一
　  ．Ｏ二克拉的鑽石款額十一萬七千三百元，及同日下午八百
    元的已折讓額，以致詐欺的金額與實際不相符合。
二、自為判決的論罪科刑理由
（一）被告所為，觸犯刑法第三百三十九條第一項詐欺取財罪。
（二）被告行為後，刑法第五六條連續犯規定，於九四年一月七
      日修正公布刪除，九五年七月一日施行。
      此刪除雖非犯罪構成要件變更，但顯已影響行為人刑罰的
      法律效果，自屬法律有變更。
      依新法第二條第一項規定，比較新舊法結果，仍應適用較
      有利於被告的行為時法律即依舊法論以連續犯（最高法院
      95 年第8次刑事庭會議決議參照）。
　　　被告先後四次犯行，時間緊接、所犯構成要件相同，顯基
　　　於概括犯意反覆實行，應依行為時連續犯規定論以一罪。
（三）九五年七月一日施行，修正後刑法第二條第一項規定：「
      行為後法律有變更者，適用行為時之法律。但行為後之法
      律有利於行為人者，適用最有利於行為人之法律。」
　　　被告行為後，刑法第四一條於九五年二月二日修正，同年
　　　七月一日施行。
　　　修正前刑法第四一條第一項前段規定：「犯最重本刑為五
　　　年以下有期徒刑以下之刑之罪，而受六個月以下有期徒刑
  　　或拘役之宣告，因身體、教育、職業、家庭之關係或其他
　　　正當事由，執行顯有困難者，得以一元以上三元以下折算
　　  一日，易科罰金。」
　　　被告行為時的易科罰金折算標準，依修正前罰金罰鍰提高
　　　標準條例第二條（已刪除）規定，就其原定數額提高為一
　　　百倍折算一日。則被告行為時易科罰金折算標準，應以銀
　　　元一百元至三百元折算一日，即新臺幣三百元至九百元折
　　　算一日；但九五年七月七日修正公布施行的刑法第四一條
　　　第一項前段則規定：「犯最重本刑為五年以下有期徒刑以
　　　下之刑之罪，而受六個月以下有期徒刑或拘役之宣告者，
　　　得以新臺幣一千元、二千元或三千元折算一日，易科罰金
  　　。」
  　　比較被告行為時及裁判時刑法易科罰金的折算標準，以行
　    為時法，較有利於被告。
（四）審酌被告犯後並無悔意、詐欺的金額、犯罪的動機、目的
      、手段、犯罪所生危害及智識程度等一切情狀，認宜量處
      如主文所示刑罰，並定易刑標準。
伍、適用法律
一、刑事訴訟法第三六九條第一項前段、第三六四條、第二九九
    條第一項前段。
二、刑法第二條第一項前段、第三三九條第一項；修正前第五六
    條、第四一條第一項前段。
三、罰金罰鍰提高標準條例第一條前段；修正前第二條。
四、現行法規所定貨幣單位折算新台幣條例第二條。
中　　華　　民　　國　　96　　年　　1 　　月　　31　　日
　 　　　　　　　　　刑事第六庭審判長 法　官  林堭儀
 　　　　　　　　　　　　　　　　　   法　官  蔡聰明
   　　　　　　　　　　　　 　　　　　法　官  郭豫珍
以上正本證明與原本無異。
不得上訴。
                                      書記官  胡勤義
中　　華　　民　　國　　96　　年　　2 　　月　　2 　　日
附錄：本案論罪科刑法條全文
中華民國刑法第339條
意圖為自己或第三人不法之所有，以詐術使人將本人或第三人之
物交付者，處 5 年以下有期徒刑、拘役或科或併科 1 千元以下
罰金。
以前項方法得財產上不法之利益或使第三人得之者，亦同。
前二項之未遂犯罰之。
附表
┌──┬─────┬───┬──────┬────┬──────┬──────┐
│編號│票據種類  │發票人│發票日      │票面金額│到期日      │備註        │
├──┼─────┼───┼──────┼────┼──────┼──────┤
│1.  │支（客）票│李安民│93年6月30 日│ 51000元│            │退票、未兌現│
├──┼─────┼───┼──────┼────┼──────┼──────┤
│2.  │  支票    │乙○○│93年4月30日 │124500元│            │退票、未兌現│
├──┼─────┼───┼──────┼────┼──────┼──────┤
│3.  │  支票    │乙○○│93年5月30日 │124500元│            │退票、未兌現│
├──┼─────┼───┼──────┼────┼──────┼──────┤
│4.  │  本票    │乙○○│未記載      │124500元│93年4月30日 │無效票據    │
├──┼─────┼───┼──────┼────┼──────┼──────┤
│5.  │  支票    │乙○○│93年3月31日 │ 70000元│            │退票、未兌現│
├──┼─────┼───┼──────┼────┼──────┼──────┤
│6.  │  本票    │乙○○│未記載      │ 70000元│93年3月31日 │無效票據    │
├──┼─────┼───┼──────┼────┼──────┼──────┤
│7.  │支（客）票│沛臨企│93年4月30日 │ 71800元│            │退票、未兌現│
│    │          │業有限│            │        │            │（公司代表人│
│    │          │公司  │            │        │            │ ：林瑞祥） │
├──┼─────┼───┼──────┼────┼──────┼──────┤
│8.  │  支票    │乙○○│93年4月20日 │166200元│            │退票、未兌現│
├──┼─────┼───┼──────┼────┼──────┼──────┤
│9.  │  本票    │乙○○│未記載      │166200元│93年4月20日 │無效票據    │
├──┼─────┼───┼──────┼────┼──────┼──────┤
│10. │  支票    │乙○○│93年5月8日  │100000元│            │退票、未兌現│
├──┼─────┼───┼──────┼────┼──────┼──────┤
│11. │  支票    │乙○○│93年6月8日  │100000元│            │退票、未兌現│
├──┼─────┼───┼──────┼────┼──────┼──────┤
│12. │  支票    │乙○○│93年7月8日  │100800元│            │退票、未兌現│
└──┴─────┴───┴──────┴────┴──────┴──────┘
